【裁判字號】    99,訴,98
【裁判日期】    990326
【裁判案由】    損害賠償
【裁判全文】
臺灣桃園地方法院民事判決                99年度訴字第98號
原      告  和泰保險經紀人股份有限公司
法定代理人  乙○○
訴訟代理人  郭啟榮律師
被      告  甲○○
上列當事人間請求損害賠償事件，於民國99年3 月10日辯論終結
，本院判決如下：
    主  文
被告應給付原告新台幣貳佰肆拾萬仟柒佰貳拾元，及自民國九
十九年一月二十八日起至清償日止，按年息百分之五計算之利息
。
訴訟費用由被告負擔。
本判決於原告以新台幣捌拾萬貳仟元供擔保後，得假執行。
    事實及理由
壹、程序方面：
一、本件被告未於言詞辯論期日到場，核無民事訴訟法第386 條
    各款所列情形，爰依原告聲請，由其一造辯論而為判決。
二、按訴狀送達後，原告不得將原訴變更或追加他訴。但擴張或
    減縮應受判決事項之聲明者，不在此限。民事訴訟法第255
    條第1 項但書第3 款定有明文。本件原告起訴時，有關法定
    遲延利息之請求，其起算日原為民國96年10月4 日，嗣於本
    院審理時，以言詞將之變更為起訴狀繕本送達被告之翌日（
    見本院卷第31頁），核屬減縮應受判決事項之聲明，與上開
    規定尚無不合，應予准許。
貳、實體方面：
一、原告起訴主張：
  (一)訴外人徐德禮於民國95年間，向本院起訴主張被告以伊所屬
    保險業務員身分，於執行職務之際，詐欺、侵占渠與訴外人
    謝秋美、泰毓電子股份有限公司（下稱泰毓公司）所交付之
    保費，致徐德禮所投保之「蘇黎世千禧終身壽險」遭遠雄人
    壽保險事業股份有限公司以本金墊繳保費而產生墊繳利息新
    台幣（下同）3 萬8,170 元，連同被告侵占之保費，包括：
    謊稱「富邦萬年春終身壽險」保單主約升級400 萬元，所收
    取之升級專案保費171 萬3,461 元；侵占「蘇黎世千禧終身
    壽險」之保費46萬212 元；詐稱為泰毓公司投保「幸福人壽
    團體險」之保費17萬2,800 元。以上合計遭被告不法侵占之
    金額為238 萬4,643 元。上開事件，經本院以95年度訴字第
    866 號判決伊應與被告連帶賠償徐德禮238 萬4,643 元，及
    自95年3 月12日至清償日止，按年息5%之利息。徐德禮另於
    判決前，聲請對伊之財產為假扣押，伊則於95年11月2 日提
    存240 萬3,720 元供擔保免為假扣押。而上開侵權行為事件
    歷經二審、更審及第三審判決伊敗訴確定，惟徐德禮已於判
    決確定前之96年10月3 日就伊擔保提存之金額，予以假執行
    收取完畢。
  (二)被告於上開訴訟審理中即已坦承受僱於伊之期間，侵占徐德
    禮所交付之各款保費載明於筆錄，伊並依上開確定判決，以
    僱用人之身分賠償240 萬3,720 元與徐德禮，爰依民法第18
    8 條第3 項之規定，向被告求償。並聲明：除假執行供擔保
    金額外，如主文所示等語。
二、被告未於言詞辯論期日到場，亦未提出書狀作何聲明或陳述
    。
三、經查，被告係受僱於原告而擔任保險業務員之職務，於執行
    職務之際，不法侵占、詐欺徐德禮等人之保費，致徐德禮等
    受有保費234 萬6,473 元及墊繳保費利息3 萬8,170 元，合
    計238 萬4,643 元之損失。經謝秋美、泰毓公司將上述損害
    賠償請求權讓與徐德禮行使後，由徐德禮聲請本院以95年度
    裁全字第8611號假扣押裁定，准供擔保後假扣押原告之財產
    ，原告為免為假扣押乃提存240 萬3,720 元之擔保金。徐德
    禮並對兩造提起侵權行為損害賠償訴訟，經本院以95年度訴
    字第866 號民事判決，以原告係被告之僱用人，依民法第18
    8 條之規定，判命伊應與被告連帶賠償徐德禮238 萬4,643
    元及自95年3 月12日起算之法定遲延利息，原告不服而提起
    上訴（被告則未據聲明不服，經一審判決確定），迭經臺灣
    高等法院、最高法院審理後，最終分別以97年度上更(一)字第
    49號判決、98年度台上字第746 號裁定駁回原告之上訴確定
    （下稱系爭前案）。又於系爭前案判決確定前，徐德禮即已
    依上述第一審假執行之判決就伊擔保提存之上述擔保金及其
    利息全額取償等之事實，業據原告提出系爭前案之上述民事
    判決、裁定，及本院95年度裁全字第8611號假扣押裁定、95
    年度存字第5987號提存書暨國庫存款收據書、提存所96年10
    月4 日取字第4885號函等（均影本）為證，並以系爭前案所
    認定之事實予以主張在案，復經本院依職權調取上揭卷宗核
    閱無訛。又被告已於相當時期受合法之通知，既未於言詞辯
    論期日到場，依民事訴訟法第280 條第3 項前段準用同法條
    第1 項前段之結果，視同對於原告主張之事實自認。是上開
    事實，足認為真正。
四、按受僱人因執行職務，不法侵害他人之權利者，由僱用人與
    行為人連帶負損害賠償責任；僱用人賠償損害時，對於為侵
    權行為之受僱人，有求償權。民法第188 條第1 項前段、第
    3 項分別定有明文。查被告受僱於原告擔任保險業務員期間
    ，因執行職務，不法詐欺、侵占徐德禮之保費，侵害渠之權
    利，致徐德禮受有損害，經系爭前案判決判命僱用人即原告
    應與被告連帶負損害賠償責任確定，嗣並經徐德禮就原告所
    提存之擔保金240 萬3,720 元為取償完畢，已如前述，則依
    上揭規定，僱用人即原告賠償徐德禮240 萬3,720 元之損害
    後，自得向受僱人即被告求償之，是原告請求被告給付上述
    240 萬3,720元，自屬有據。
五、再按，給付無確定期限者，債務人於債權人得請求給付時，
    經其催告而未為給付，自受催告時起，負遲延責任。其經債
    權人起訴而送達訴狀，或依督促程序送達支付命令，或為其
    他相類之行為者，與催告有同一之效力。遲延之債務，以支
    付金錢為標的者，債權人得請求依法定利率計算之遲延利息
    。應付利息之債務，其利率未經約定，亦無法律可據者，週
    年利率為百分之五。民法第229 條第2 項、第233 條第1 項
    前段、第203 條分別定有明文。本件原告依民法第188 條第
    3 項之規定向被告行使求償權，被告應為之給付核屬無確定
    期限者。從而，原告依民法第188 條第3 項之規定，請求被
    告給付240 萬3,720 元，及自起訴狀繕本送達之翌日即99年
    1 月28日（見本院卷第29頁）起至清償日止，按年息5%計算
    之利息，為有理由，應予准許。又原告陳明願供擔保，聲請
    宣告假執行，核無不合，爰酌定相當擔保金額，予以准許。
六、本件事證已臻明確，兩造其餘之主張、陳述及所提之證據資
    料，核與判決結果無何影響，爰不一一論述，附此敘明。
七、據上論結，本件原告之訴為有理由，依民事訴訟法第385 條
    第1項前段、第78條、第390 條第2 項，判決如主文。
中    華    民    國    99    年    3     月    26    日
                  民事第一庭    法  官  范明達
以上正本係照原本作成
如對本判決上訴，須於判決送達後20日內向本院提出上訴狀
中    華    民    國    99    年    3     月    29    日
                                書記官  李心怡

司法院資訊處製作；財團法人民間司法改革基金會備份。
